【裁判字號】    98,訴,2765
【裁判日期】    981130
【裁判案由】    公共危險
【裁判全文】
臺灣臺中地方法院刑事判決              98年度訴字第2765號
公  訴  人  臺灣臺中地方法院檢察署檢察官
被      告  甲○○
指定辯護人  本院公設辯護人戊○○
上列被告因公共危險案件，經檢察官提起公訴（98年度偵字第12
262號），本院判決如下：
    主  文
甲○○漏逸液化石油氣體，致生公共危險，處有期徒刑陸月，如
易科罰金，以新台幣壹仟元折算壹日。緩刑貳年。
    事  實
一、甲○○長期罹患精神官能性憂鬱症，平日雖易有情緒低落、
    鬱悶、低自尊、活力低、疲累等症狀，然尚無影響其對外界
    事務之知覺理會及判斷作用，並未有不能辨識其行為違法、
    欠缺依其辨識而行為能力之情形，且依其辨識而行為之能力
    亦未較一般人減低。甲○○於民國98年3 月12日前數日，因
    憂鬱症狀發作而萌輕生之念，遂將其向丁○○承租、位於臺
    中市○區○○路三段2 號3 樓303 室套房之浴室門縫、浴室
    門板下方通氣孔均以膠帶密封，並購買液化石油氣1 桶（5
    公斤鋼瓶裝）置於浴室窗戶旁之磁磚平台上，再書寫遺書合
    計7 張。嗣於98年3 月12日19時前後之某時，甲○○認自殺
    佈局已成，乃決意了結生命，遂基於漏逸液化石油氣之犯意
    ，在浴室內將上開液化石油氣鋼瓶之開關開啟，並將浴室門
    窗關閉，使氣體瀰漫充斥於室內，致生公共危險，其則因大
    量吞服其前向澄清綜合醫院所領取之「百憂解」、「Stil
    nox 」、「Larpam」、「holcion 」、「rivotril」等治療
    精神官能性憂鬱症之藥物而陷入短暫昏睡。迄至同日19時36
    分許，甲○○恢復意識後，竟疏忽上開佈局自殺之事，乃先
    將浴室窗戶部分開啟，並開門步出浴室至床舖休息，其本應
    注意漏逸之液化石油氣已瀰漫充斥於屋內，僅需稍有火源即
    可能引發氣爆，且依當時情形，亦無不能注意之情事，竟為
    抽菸疏未注意而點燃其所有之紅色外殼打火機（未據扣案）
    ，火苗瞬間引發氣爆，使浴室內之天花板碎裂脫落、天花板
    木架向上推擠移位、浴室門板遭擠壓變形、房間東南側之天
    花板遭擠壓塌陷、房間內水管管線破裂、日光燈管破裂失其
    效用而均遭炸燬（套房之鐵門雖受輕微擠壓變形惟尚堪使用
    ）。嗣經警消人員據報到場，將倒臥床鋪而受有臉、頸、軀
    幹及四肢多處燒燙傷（2 到3 度）之甲○○緊急送醫，並扣
    得遺書7 張（空鋼瓶1 桶亦未扣案）。
二、案經臺中市政府警察局第二分局報告臺灣臺中地方法院檢察
    署檢察官偵查起訴。
    理  由
壹、證據能力
一、按被告以外之人於偵查中向檢察官所為陳述，除顯有不可信
    之情況者外，得為證據，刑事訴訟法第159 條之1 第2 項定
    有明文。查證人丁○○於偵查中經具結而為證述，被告未予
    爭執（復同意作為證據，見本院卷第99頁反面），本院亦查
    無上開證述有何顯不可信之情況，故上開證述，自有證據能
    力。
二、查其餘以下所引用被告以外之人於審判外之言詞或書面陳述
    ，而不符合刑事訴訟法第159 條之1 至第159 條之4 之規定
    者，業經本院於審理時當庭提示而為合法之調查，公訴人、
    被告及辯護人於本院審理時均同意作為證據（見本院卷第99
    頁反面-100頁），復經審酌前開證據作成或取得之狀況，並
    無非法或不當取證之情事，且亦無顯不可信之情況，故本院
    認為適當而均得以作為證據，依刑事訴訟法第159 條之5 第
    1 項規定，均具有證據能力，先予敘明。
貳、實體部分：
一、上開事實，訊據被告於本院審理中坦承不諱，且查：
  (一)被告向丁○○所承租位於臺中市○區○○路三段2 號3 樓30
    3 室套房，於98年3 月12日19時36分許發生氣爆，致浴室內
    之天花板受有碎裂脫落、天花板木架向上推擠移位、浴室門
    板遭擠壓變形且牆面受熱燻黑、房間南側之鐵質大門向外輕
    微扭曲擠壓、房間東南側之天花板遭擠壓脫落，被告則倒臥
    床鋪，嗣經送醫急救等情，業據證人即據報率先到場之臺中
    市消防局第三大隊文昌分隊分隊長己○○於本院審理中證稱
    ：伊係首先到場之救災指揮官，經隔壁住戶表示聽聞爆炸聲
    響後，已先將303 室之大門打開，伊與隊員進入該房間後，
    室內燈管、水管均已爆裂，房內留有遺書，被告則在床上呻
    吟，臉上表情痛苦，伊遂請救護人員先將被告送醫，伊另指
    示隊員至浴室內察看，發現瓦斯鋼瓶之開關呈開啟狀態，其
    內之液化石油氣已全部漏逸完畢等語綦詳（見本院卷第63-
    64 頁 ），並有房屋租賃契約、現場照片11張、被告所書寫
    之遺書7 份附卷可參（見警卷第11-16 、19 -25、29-31 頁
    ），復經臺中市消防局火災調查課技士黃煥榮於案發翌日上
    午勘查現場（此據證人黃煥榮於本院審理中證稱無訛，見本
    院卷第66頁），製有火災原因調查鑑定書在卷可稽（見偵卷
    第5-45頁）。而被告因氣爆受有臉、頸、軀幹及四肢多處燒
    燙傷（2 到3 度）等傷害，亦有澄清綜合醫院診斷證明書在
    卷足佐（見警卷第26頁）。
  (二)本件公訴意旨雖認被告主觀上係基於炸燬現供人住宅之故意
    ，而點燃打火機引發氣爆云云，且前揭卷附火災原因調查鑑
    定書，固亦認浴室內擺放液化石油氣鋼瓶附近為起火引發氣
    爆之地點（見偵卷第8 頁），惟查：
  1.被告供稱：當天伊打算以服藥昏睡後吸入過量一氧化碳（實
    則為液化石油氣體）之方式自殺，俟將液化石油氣鋼瓶之開
    關打開後不久，確實在浴室內陷入昏睡，然清醒後忘記欲自
    殺之事，還將浴室之窗戶打開，並步出浴室門至房間內，繼
    而僅記得想要點菸，惟瞬間即發生爆炸，嗣後之事則已無印
    象等語在卷（見本院卷第68頁），並經證人己○○於本院審
    理中證稱：當天到場後，據隔壁住戶表示聽聞爆炸聲響後，
    已先將303 室之大門打開，伊與隊員進入303 室時，浴室門
    本即呈開啟之狀態，浴室窗戶亦打開如偵卷第42頁照片所示
    ，且因現場沒有明顯瓦斯味，亦無火源，在整體環境對消防
    、救護人員並未構成安全疑慮下，伊與隊員未再破壞現場之
    門窗。經檢視浴室門並未因氣爆而遭推擠之痕跡，惟套房大
    門之金屬則因遭推擠而向外扭曲，浴室外之衣架亦因氣爆而
    向外推移，浴室外東側天花板則因氣爆而受損，然浴室窗戶
    並未破裂，故可研判發生氣爆時，該浴室之門即呈開啟狀態
    ，氣爆之力量始往房間各個方向噴出等語綦詳（見本院卷第
    63 、64 頁反面），且證人丙○○於本院審理中亦證稱：本
    件因浴室窗戶未破損，浴室內衛浴用品擺放完整，可認該方
    向之氣爆壓力業由開啟之窗戶釋放而出，然氣體往上之壓力
    受阻，故而浴室天花板遭擠壓破壞，又浴室外之衣架受到氣
    爆震波之推移，房間鐵門亦有金屬向外之變形破壞，應可判
    斷氣爆當時，浴室之門應已開啟，否則，該門擠壓變形之程
    度應比現況嚴重等語明確（見本院卷第66頁反面-67 頁），
    足見被告供稱其於恢復意識後乃將浴室之窗戶開啟，並打開
    浴室門進入房間內乙節，應符事實。是本件被告點燃火源引
    發氣爆之地點，是否確在浴室內，即有疑義。
  2.又被告供稱：當天步出浴室後，僅記得想要點菸，惟瞬間即
    引發氣爆等語在卷（見本院卷第68頁反面），且證人己○○
    證稱：當天在上開浴室內並未發現可引燃瓦斯之工具或器物
    ，惟在床墊旁之木板上有發現1 個紅色外殼之打火機等語明
    確（見本院卷第63頁反面、64頁反面-65 頁），而證人丙○○亦證稱：浴室內並未發現可引爆瓦斯之打火機、香菸或香
    菸灰燼等語在卷（見本院卷第66頁反面），參酌證人己○○
    發現被告之地點，係在房間之床墊上，且被告受有臉、頸、
    軀幹及四肢多處燒燙傷（2 到3 度）之嚴重傷勢均如上述，
    衡情被告處於該等極度痛苦之狀態下，亦無可能於氣爆後自
    行由浴室移動至床鋪，堪認被告係在房間內床鋪旁，點燃該
    紅色外殼打火機引發氣爆，卷附火災原因調查鑑定書，認浴
    室內擺放液化石油氣鋼瓶附近為起火引發氣爆之地點云云，
    要與事證不符，不足採信。再者，人體吸入高濃度之液化石
    油氣體會引起呼吸道刺激、反胃、頭疼、遲鈍、呼吸短促等
    症狀，造成窒息效果時，最初之症狀有呼吸急促、逐漸失去
    平衡感、眼花、頭部很緊感覺，舌、手指、腳趾刺痛感、說
    話困難，嗣即很快地無法行動及失去運動協調能力，甚至死
    亡（參偵卷第14頁物質安全資料表），又被告供稱案發當天
    業已將前向澄清綜合醫院領取之百憂解」、「Stilnox 」、
    「Larpam」、「holc ion」、「ri votril 」等治療精神官
    能性憂鬱症之藥物全數服用，開啟鋼瓶開關後3 、5 分鐘內
    即不支昏睡等語在卷（見本院卷第68頁），復經澄清醫院函
    覆稱：病患如併用多種鎮靜安眠及治療憂鬱症藥物、確有可
    能昏睡不醒等語屬實，有該院98年10月5 日澄高字第980427
    號函暨被告之門診處方簽附卷可參（見本院卷第51-54 頁）
    ，足見被告供稱欲以昏睡後吸入過量液化石油氣體之方式自
    殺等情詞，應非子虛。
  3.另證人己○○亦證稱：伊到達現場時，並未聞到明顯之瓦斯
    味等語（見本院卷第64頁反面），至卷附火災原因調查鑑定
    書固有「消防人員到場時，青島路三段2 號303 室內瀰漫濃
    郁瓦斯味」之記載（見偵卷第9 頁七、結論），然證人丙○○於本院審理中已自承：伊係案發翌日上午9 時許方至現場
    勘查，關於『濃厚瓦斯味』等情節，是訪查現場相關人員之
    轉述而記載等語明確（見本院卷第66頁），是該段文字敘述
    ，顯非鑑定書製作人丙○○親身見聞之事，參酌該浴室之窗
    戶於氣爆發生前，業經被告開啟超過3 分之2 範圍，又於第
    一線之消防隊員到場前，前揭303 室套房之大門亦由隔壁住
    戶先行開啟，故原本瀰漫充斥於室內之氣體，當已藉由上開
    管道陸續消散而出，堪認證人己○○所述情詞，方與事實相
    符，是上開5 公斤容量之液化石油氣既已全數漏逸完畢，然
    現場又無濃郁明顯之瓦斯氣味，堪認上開氣體漏逸完畢距離
    氣爆發生之瞬間，業已歷經相當時間，是被告倘欲以引發氣
    爆之方式自殺，豈有未於浴室內預先準備打火機等媒介物，
    且於密閉之浴室內旋即引爆，猶將浴室窗戶開啟，再於步出
    浴室後始點燃火源之理？況吾人常見在密閉空間內漏逸液化
    石油氣之自殺案件，通常不易為外人及時發覺，往往須待相
    關親友發覺自殺者久未聯絡等異狀，始會前往住居處所察看
    ，此與猛烈之氣爆，瞬間即生公眾週知之效果有別，而參酌
    被告於303 室門外所黏貼之遺書，載有「我在浴室開瓦斯自
    殺請進來的人小心」等意旨（見警卷第15、19頁），足認其
    係預期自殺後無法及時為人發現，而欲警告前來察看或救護
    之親友或警消人員，益徵其所稱自始僅欲以服用過量藥物昏
    睡導致吸入大量液化石油氣體之方式自殺，並非故意引發氣
    爆等語，應堪採信，公訴意旨認被告主觀上有炸燬現供人使
    用住宅之犯意云云，尚有誤會。
  (三)按刑法關於「危險犯」之規定中，有「具體危險犯」與「抽
    象危險犯」之區分，兩者之含義及判斷標準均異。「具體危
    險犯」中之具體危險，使法益侵害之可能具體地達到現實化
    之程度，此種危險屬於構成要件之內容，需行為具有發生侵
    害結果之可能性（危險之結果），始足當之。因屬於構成要
    件事實，具體危險是否存在，需要加以證明與確認，不能以
    某種程度的假定或抽象為已足，對具體危險之證明和判斷，
    事實審法院應以行為當時之各種具體情況以及已經判明的因
    果關係為根據，用以認定行為是否具有發生侵害法益的可能
    性（最高法院97年度台上字第731 號判決要旨參照）。查證
    人丁○○於偵查中證稱：本件伊所有之4 層樓房屋，每層均
    分隔為5 間套房，均供租賃使用，案發時已出租達10戶等語
    明確（見偵卷第54頁），參酌液化石油氣乃易燃氣體，閃火
    點低於-40 ℃，比空氣重洩漏會延至地面傳播至遠處，遇著
    火源立即引燃（參偵卷第14頁物質安全資料表），是被告在
    上開套房內漏逸液化石油氣體使之瀰漫充斥於空氣中，倘驟
    遇火星引發氣爆，對附近住家及該房屋內其他房客之生命、
    身體、財產將造成立即之危害，顯已致生公共危險，甚為明
    確。
  (四)再按刑法第176 條之準放火罪，係以其燒燬原因由爆炸所致
    ，亦即藉其爆風、高熱等急烈膨脹力，致其物毀壞或焚燬之
    義（最高法院84年台上字第1134號判例意旨可資參照），查
    證人丁○○於本院審理中證稱：本件氣爆發生後，浴室內之
    天花板碎裂脫落、天花板木架向上推擠移位、浴室門板遭擠
    壓變形、房間東南側之天花板遭擠壓塌陷、房間內水管管線
    破裂、日光燈管破裂，上開物品均已不堪使用，至套房之鐵
    門雖受輕微擠壓變形惟尚堪使用等語明確（見本院卷第99頁
    ），並有現場照片附卷可參（見偵卷第37、41、42頁），又
    被告主觀上尚非故意點火引發氣爆業如上述，然其於漏逸液
    化石油氣體後，自應注意瀰漫於屋內之液化石油氣稍遇火源
    即可引發氣爆，竟為抽菸而點燃打火機致引發氣爆，使附表
    所示物品均遭炸燬不堪使用，其顯有過失，又其過失引發氣
    爆之行為，基於同上理由，對附近住家及該房屋內其他房客
    之生命、身體、財產亦有立即危害，而致生公共危險，亦無
    疑義。
  (五)本件事證明確，被告所犯上開2 部分犯行均堪認定，應依法
    論科。
二、核被告所為，係犯刑法第177 條第1 項之漏逸煤氣致生公共
    危險罪、及刑法第176 條準用第175 條第3 項之過失炸燬住
    宅以外之物罪（過失炸燬住宅行為不處罰未遂犯）。按法院
    審判之範圍，以檢察官起訴之犯罪事實為依據，而所謂檢察
    官起訴之犯罪事實，指檢察官在起訴書犯罪事實欄中記載之
    同一社會事實及與該事實有實質上一罪或裁判上一罪之起訴
    效力所及事實（即潛在事實）而言；雖檢察官就此部分未明
    確說明所引之犯罪法條，但起訴書所引之犯罪法條，並非用
    以拘束法院之審判範圍，倘依檢察官起訴書所記載之同一社
    會事實，經審理結果認定之罪名與起訴書所記載之所犯法條
    不同，即應依法變更起訴法條予以審判（最高法院96年度台
    上字第2439號判決）。被告主觀上並無以瓦斯煤氣炸毀現供
    人使用住宅之故意業如上述，然其漏逸液化石油氣體，且於
    漏逸之狀態繼續中又不慎引發氣爆而過失炸燬附表所示物品
    之基本社會事實尚屬同一，爰由本院變更起訴法條論處。再
    被告雖罹患精神官能性憂鬱症，固有澄清醫院診斷證明書附
    卷可憑（見本院卷第24頁），然該該病症係以情緒低落、鬱
    悶、失眠或嗜睡、胃口不好或吃太多、活力低或疲累、失喜
    樂感、低自尊、自責、無法專心、對將來感覺沒有希望等為
    主要症狀。症狀經常是慢性化，常持續兩年以上，並造成工
    作表現、人際關係、家庭生活之障礙，患者除情緒低落之核
    心症狀外，也經常合併有身體不舒服之症狀，包括胸悶、呼
    吸困難或窒息感、無力、噁心、腸胃不適頭暈、昏沈體重減
    輕或增加等（參見本院卷第73-75 頁所附網路下載之台中榮
    民總醫院精神科林志堅醫師所撰寫「現代人的文明病：精神
    官能症的認識與鑑別」乙文），參酌被告為達自殺之目的，
    於其漏溢液化石油氣前，猶精心佈局屋內環境，復於本院審
    理中自承：伊知悉漏溢液化石油氣之行為乃危險、違法之事
    等語不諱（見本院卷第69頁），足見其於行為時，固受上開
    憂鬱症狀影響致萌輕生之念，然其對於外界事務的知覺理會
    及判斷作用與常人並無二致，尚無行為時不能辨識其行為違
    法或欠缺依其辨識而行為能力之情況，且依其辨識而行為之
    能力亦未有所減低，附此敘明。再被告於漏逸液化石油氣之
    狀態繼續中，又過失炸燬附表所示之物，應屬自然行為概念
    之一行為，而被告所觸犯上開2 罪之犯罪構成要件相異，乃
    一行為觸犯數罪名之想像競合犯，應依刑法第55條之規定，
    從較重之刑法第177 條漏逸液化石油氣體罪處斷。公訴意旨
    雖未就過失炸燬住宅以外之物罪起訴，惟此部分與起訴部分
    具有想像競合犯之裁判上一罪關係，為起訴效力所及，本院
    自得併予審酌。爰審酌被告並無前科，有臺灣高等法院被告
    前案紀錄表在卷可佐，其因憂鬱症發作，未加熟慮即以漏溢
    液化石油氣體之方式企圖自殺，嗣更不慎引發氣爆炸燬附表
    所示之物，對公共安全致生危害，固值苛責，惟姑念長年受
    憂鬱症所苦，漏溢液化石油氣之動機係圖自戕，犯後業與屋
    主丁○○達成和解並獲其原諒，業據證人丁○○證稱無訛（
    見偵卷第54頁），且有和解書附卷可參（見本院卷第22頁）
    ，其犯罪情節尚非甚重且犯後態度良好等一切情狀，量處如
    主文所示之刑，並諭知易科罰金之折算標準。末查，被告前
    未曾受有期徒刑以上刑之宣告，已如前述，本院諒其係因一
    時失慮，致罹刑典，事後坦承犯行，且深具悔意，且業與被
    害人丁○○達成和解業如上述，是其經此刑之宣告後，當知
    警惕，而無再犯之虞，本院認所宣告之刑，以暫不執行為當
    ，爰予宣告緩刑2 年，用啟自新。末查，扣案之遺書7 張，
    與本案犯罪無關，而被告漏溢液化石油氣所使用之空鋼瓶1
    桶、過失引發氣爆之紅色外殼打火機1 個均未扣案，且被告
    供稱：房東所僱用之清潔人員整理屋內物品交予伊時，伊業
    請清潔人員代為處理清除瓦斯桶，然清潔人員並未交付打火
    機，伊不知打火機之去向等語明確（見本院卷第99頁反面）
    ，是尚無證據證明空鋼瓶1 桶、紅色外殼打火機1 個現仍存
    在，爰不另為沒收之諭知，併予敘明。
三、末查，刑法第41條第2 項至第8 項，雖業於97年12月30日修
    正，經總統於98年1 月21日公布，並於98年9 月1 日施行。
    然因易科罰金、易服勞役之折算標準及其期限涉及裁量權之
    行使，屬於科刑規範事項，其折算標準於裁判時並應於主文
    內諭知，與一般純屬執行之程序有別，而有關易服社會勞動
    折算標準為6 小時折算1 日，期限為最長1 年，修正後刑法
    第41條第2 項、第3 項、第5 項已定有明文，其標準係屬固
    定，並不涉及法院裁量權之行使，亦非屬科刑規範事項，且
    依新修正之刑事訴訟法第479 條第2 項規定，可知該易服社
    會勞動乃係屬執行檢察官之權限，另刑事訴訟法第309 條關
    於有罪判決書之主文記載事項之規定，亦未因上揭刑法第41
    條第2 項增訂易服社會勞動之規定而配合同時修正諭知易服
    社會勞動之折算標準，是本件自無須再於主文中另諭知易服
    社會勞動之折算標準，附此敘明。
據上論斷，應依刑事訴訟法第299 條第1 項前段、第300 條，刑
法第177 條第1 項、第176 條、第175 條第3 項、第55條、第41
條第1 項前段、第74條第1 項第1 款，刑法施行法第1 條之1 ，
判決如主文。
本案經檢察官乙○○到庭執行職務。
中    華    民    國    98    年    11    月    30    日
                  刑事第十二庭  審判長法  官  楊文廣
                                      法  官  周玉蘭
                                      法  官  劉敏芳
以上正本證明與原本無異。
如不服本判決，應於判決送達後10日內敘明上訴理由，向本院提
出上訴狀 (應附繕本) ，上訴於臺灣高等法院。其未敘述上訴理
由者，應於上訴期間屆滿後20日內向本院補提理由書「切勿逕送
上級法院」。
告訴人或被害人對於判決如有不服具備理由請求檢察官上訴者，
其上訴期間之計算係以檢察官收受判決正本之日期為準。
                                      書記官  陳錫威
中    華    民    國    98    年    11    月    30    日
附表：本件遭被告過失炸燬之物品及毀壞情形
┌──────────────────────┐
│浴室天花板碎裂脫落                          │
├──────────────────────┤
│浴室天花板木架向上推擠移位                  │
├──────────────────────┤
│浴室門板擠壓變形                            │
├──────────────────────┤
│房間東南側之天花板擠壓塌陷                  │
├──────────────────────┤
│房間內水管管線破裂、日光燈管破裂            │
└──────────────────────┘
附錄本案論罪科刑法條全文：
刑法第177 條第1項
漏逸或間隔蒸氣、電氣、煤氣或其他氣體，致生公共危險者，處
三年以下有期徒刑、拘役或三百元以下罰金。
刑法第176條
故意或因過失，以火藥、蒸氣、電氣、煤氣或其他爆裂物，炸燬
前三條之物者，準用各該條放火、失火之規定。
刑法第175條第3項
失火燒燬前二條以外之物，致生公共危險者，處拘役或3 百元以
下罰金。


司法院資訊處製作；財團法人民間司法改革基金會備份。
